最高法院刑事判決　　　　　　　　　　　　　　　九十一年度台上字第二二三二號
　　上　訴　人　台灣高等法院檢察署檢察官
　　被　　　告　甲○○
右上訴人因被告過失致人於死案件，不服台灣高等法院中華民國八十八年十二月三日
第二審更審判決（八十八年度交上更(一)字第三○號，起訴案號：台灣桃園地方法院檢
察署八十五年度偵字第六二五○號），提起上訴，本院判決如左：
    主  文
原判決撤銷，發回台灣高等法院。
    理  由
本件原判決以公訴意旨略以被告甲○○係楠華通運股份有限公司之司機，為從事駕駛
業務之人，於民國八十五年四月十六日十時十五分許，駕駛車號ＡＷ｜４８８號拖車
，由北部第二高速公路（由龍潭交流道下高速公路）往中壢工業區方向行駛，途經桃
園縣平鎮市○○路三五五巷巷口前，本應注意車前狀況及兩車併行之間隔，並隨時採
取必要之安全措施，而依當時情況並無不能注意之情事，詎其應注意，並能注意，竟
疏未注意車前狀況及保持兩車併行之適當間隔，適有孔鄭櫻笑騎乘腳踏車同向行經該
路段返家，為被告所駕駛之前揭拖車擦倒在地，並為該車之右後車輪從背後輾過，致
孔鄭櫻笑顱骨骨折、顱內出血當場死亡，因認被告涉犯刑法第二百七十六條第二項業
務過失致人於死罪嫌云云。經審理結果，認被告犯罪不能證明，因而撤銷第一審科刑
判決，改判諭知被告無罪，固非無見。
惟查(一)、證據之證明力如何，雖屬於事實審法院自由判斷職權，而其所為判斷，仍應
受經驗法則與論理法則之支配。又證人之陳述有部分前後不符，或相互間有所歧異時
，究竟何者為可採，法院仍得本其自由心證予以斟酌，非謂一有不符或矛盾，即應認
其全部均為不可採信，其基本事實之陳述，若果與真實性無礙時，則仍非不得予以採
信。原判決採信被告未駕車碰撞被害人之辯解，並以證人劉興專於警局及第一審證詞
前後矛盾，與證人范福財所供均違反常情，不能採為被告犯罪之證據，而為有利於被
告之認定。然卷查本件車禍發生時間係八十五年四月十六日上午十時十五分許，當時
係白天視線良好，且肇事現場位於街道區，當時車流很多，被告駕駛上揭拖車行經肇
事地點車速大約三十公里等情，已據被告供承在卷，並有道路交通事故調查報告表(一)
(二)在卷可稽（見相驗卷第五、二十七、二十八頁）。再據證人劉興專於警局證稱「我
於八十五年四月十六日上午十時十五分許在平鎮市○○路三五五巷口發現車禍。當時
停紅燈，我停在該車頭後，綠燈前進時，我發現前車輾過騎腳踏車婦女，即鳴喇叭要
前車停止，拖車未停止，我即沿路追趕，沿龍南路往中壢至龍南路與環中東路口因紅
燈停止超車看見該車號為ＡＮ｜４８８號車（按應為ＡＷ｜４８８號始正確）後我至
銀行辦事，下午才到派出所報案，該車頭藍色，車門有寫『楠華』或『華楠』交通公
司字樣，我與車禍雙方都不認識」；於第一審結證：當天我經過肇事地點，有看見被
告駕駛拖車撞到被害人，但被告未停車我追過去抄車號，是前面車號，被告車確有撞
到路人，我猛按喇叭，欲超車，但被告不欲，超車後才看見車牌，在駕駛座左邊看見
楠華通運公司；被告車肇事當時我是緊接在被告拖車的正後面行駛（見相驗卷第三頁
、第一審卷第十頁）。被告亦供承：八十五年四月十六日上午十時十五分左右經過龍
南路，當時車流很多，緊跟前車挨著走，拖車後車牌可能被泥巴擋住看不清楚，而車
側門能看清楚所屬公司及車號等情（見相驗卷第五、十一、十五頁），證人劉興專所
證似係實情。雖該證人於第一審曾證稱「沒有（看見被告車壓過被害人），我緊跟在
被告背後，被害人被碰倒在路邊我有看見」「被害人躺下去我才去按喇叭，我是聽見
聲音，那部位（碰到）並未看見」「只有聽見喊『追』，未指被告之拖車，是否另有
其他車撞的我不清楚」，但經法官質問之後，仍堅稱：看見被告碰到而被害人倒下，
我才猛按喇叭等語，似無矛盾。原判決未注意及被告所駕拖車後車牌是否被泥巴擋住
不清楚，被告肇事後可能逃逸，以及該證人是否確係目擊被告肇事之人等情，遽以該
證人前後所證些許不符，即認係違反常情，於法已有未合。(二)、另一證人范福財於第
一審已證稱：「八十五年四月十六日上午十時許在肇事地點，我看到肇事車子是楠華
公司之車子，右後輪壓過死者背部及頭部，是右後輪壓過的，是該車右邊欄干撞到死
者，當時輪胎壓過有蹺起，是一輪胎壓過，我住平鎮市○○路離現場一千公尺左右，
當時我找朋友路過肇事地點，我當時在肇事車輛右後方二十公尺左右，當時我一人騎
機車，當時路上有很多車子及路人，我在肇事車後第三輛右側，肇事車後面是一輛五
十ＣＣ的機車，機車後面是什麼車我不記得了」（見第一審卷第二十六頁）。原判決
雖認定「依照片所示，死者係臀部、右背、右肩至頭部右側受輪胎直線輾壓，經原審
勘驗屍體，亦屬相同之情形，可以確認死者係受單一輪胎所輾壓，蓋若受雙輪輾壓，
必有雙輪壓痕，若受雙輪輾壓，死者之左背、左肩至頭部左側，不可能不受輾壓。又
現場履勘後，被告輪胎之胎紋，每六公分空隔二公分，胎紋明晰，而死者屍體履勘之
胎紋為五公分及四公分，紋絡亦完全與被告車輛之胎紋不符，此並經台灣省桃園縣區
車輛行車事故鑑定委員會鑑定證實：『……地院勘驗屍體所遺胎紋與董車右後輪胎紋
明顯不符』有該委員會八十六年五月二十四日桃鑑字第86403 號簡便行文表可證」
云云（見原判決第五頁）。然第一審法院勘驗筆錄對於被害人屍體部分，僅記載「屍
體輪胎痕跡４公分及５公分」，有勘驗筆錄在卷足憑（見第一審卷第六十四頁），第
一審法院並未認定被害人屍體輪胎痕跡與被告車輛之胎紋相符，原判決遽行認定，已
與卷內筆錄不符，採證自有違法。而台灣省桃園縣區車輛行車事故鑑定委員會簡便行
文表所載上揭內容，與事實不符，原判決採為有利於被告之證據，亦有違誤。何況現
場所遺留胎紋是否與被告車輛胎紋相符，有無一定物理運動定律？能否憑肉眼判斷？
或應經科學鑑定？原判決未載明所憑之證據及判斷理由，即認證人范福財所證不可採
，亦有違法。檢察官上訴意旨，執以指摘原判決不當，尚非無理由，應認原判決仍有
撤銷發回更審之原因。
據上論結，應依刑事訴訟法第三百九十七條、第四百零一條，判決如主文。
中      華      民      國    九十一    年      四      月    二十五    日
                              最高法院刑事第二庭
                                  審判長法官  洪  清  江
                                        法官  李  伯  道
                                        法官  呂  丹  玉
                                        法官  洪  文  章
                                        法官  花  滿  堂
      右正本證明與原本無異
                                              書  記  官
中      華      民      國    九十一    年      五      月      一      日
